【裁判字號】    99,交易,344
【裁判日期】    990728
【裁判案由】    過失致死等
【裁判全文】
臺灣臺中地方法院刑事判決             99年度交易字第344號
公  訴  人  臺灣臺中地方法院檢察署檢察官
被      告  丙○○
上列被告因過失致死等案件，經檢察官提起公訴（99年度偵字第
7485、9347號），被告於準備程序中就被訴事實為有罪之陳述，
經告知簡式審判程序之旨，並聽取公訴人、被告之意見後，本院
合議庭裁定由受命法官獨任進行簡式審判程序，判決如下：
    主    文
丙○○服用酒類，不能安全駕駛動力交通工具而駕駛，處有期徒
刑肆月；又因過失致人於死，處有期徒刑拾月。應執行有期徒刑
壹年。
    事  實
一、丙○○於民國九十九年一月二十九日凌晨零時至四時許，在
    臺中縣豐原市○○路四五○巷一○六弄二之一號「花蝴蝶飲
    料店」、臺中縣豐原市「中山公園」、「公老坪」山上，與
    呂志勇一同飲用高粱酒後，已達不能安全駕駛動力交通工具
    之程度，竟仍駕駛車牌號碼七二五九－ＳＦ號自小客車搭載
    呂志勇上路，嗣於同日凌晨四時五十分許，沿臺中縣豐原市
    ○○路坪頂巷由東往西方向行駛，行經臺中縣豐原市○○路
    坪頂巷二四－五號旁大右轉彎道下坡路段時，本應注意車前
    狀況，並隨時採取必要之安全措施，又汽車駕駛人飲用酒類
    後其吐氣所含酒精濃度超過每公升○．二五毫克或血液中酒
    精濃度超過百分之○．○五以上，不得駕車，而依當時天候
    晴，夜間有照明，路面為柏油、乾燥，無缺陷、無障礙物，
    並無不能注意之情事，仍酒後駕駛上開車輛，疏未注意車前
    狀況，且因不勝酒力而不能安全操控，錯將油門當煞車，而
    失控衝破路旁鐵皮圍籬而人車跌落六米深之山谷下，致呂志
    勇受有頭部、下顎多處挫傷骨折、頸部、腹部挫傷變型等傷
    害。丙○○清醒後以行動電話撥打一一九求救，經臺中縣消
    防局豐原分隊救護人員林擁世到達案發事故現場，將丙○○
    於駕駛座及呂志勇於乘客座裡救出，緊急送往行政院衛生署
    豐原醫院急救，惟呂志勇於同日上午六時四十分許，因傷重
    不治死亡。經行政院衛生署豐原醫院於同日上午六時四十三
    分許，對丙○○抽血檢驗其酒精濃度為二三八．五ＭＧ／Ｌ
    ，換算呼氣測試檢測酒精濃度值為一．一九ＭＧ／Ｌ。
二、案經臺中縣警察局豐原分局報告及呂志勇之配偶乙○○訴由
    臺灣臺中地方法院檢察署檢察官偵查起訴。
    理  由
壹、程序方面：
一、按除被告所犯為死刑、無期徒刑、最輕本刑為三年以上有期
    徒刑之罪或高等法院管轄第一審案件者外，於法院行準備程
    序進行中，被告先就被訴事實為有罪之陳述時，審判長得告
    知被告簡式審判程序之旨，並聽取當事人、代理人、辯護人
    及輔佐人之意見後，裁定進行簡式審判程序；且受命法官行
    準備程序，與法院或審判長有同一之權限；又簡式審判程序
    之證據調查，不受刑事訴訟法第一百五十九條第一項、第一
    百六十一條之二、第一百六十一條之三、第一百六十三條之
    一及第一百六十四條至第一百七十條規定之限制，刑事訴訟
    法第二百七十三條之一第一項、第二百七十九條第二項前段
    、第二百七十三條之二分別定有明文。
二、查本件被告丙○○所犯之刑法第一百八十五條之三、第二百
    七十六條第一項等罪，其法定刑分別為「一年以下有期徒刑
    、拘役或併科十五萬元以下罰金。」、「二年以下有期徒刑
    、拘役或二千元以下罰金。」，且均非高等法院管轄第一審
    之案件，經本院合議庭裁定由受命法官行準備程序時，被告
    就被訴事實為有罪之陳述後，復經本院合議庭裁定由受命法
    官獨任行簡式審判程序，是其證據之調查，自不受刑事訴訟
    法第一百五十九條第一項、第一百六十一條之二、第一百六
    十一條之三、第一百六十三條之一及第一百六十四條至第一
    百七十條規定之限制，合先敘明。
貳、實體方面：
一、訊據被告丙○○對於上開時、地酒後駕車肇事及過失致人於
    死等犯罪事實，於警詢、偵訊及本院審理時均坦承不諱，核
    與證人即臺中縣消防局豐原分隊消防員林擁世於警詢及偵查
    中具結之證述相符。此外，復有行政院衛生署豐原醫院檢驗
    科微量元素／藥／毒物測定檢驗結果、刑法第一百八十五條
    之三案件測試觀察紀錄表、道路交通事故調查報告表（一）
    、（二）、現場圖、診斷證明書各一份及現場照片二十七張
    等附卷可稽。另按服用酒類不能安全駕駛動力交通工具之認
    定，參考德國、美國之認定標準，對於酒精濃度呼氣已達每
    公升○．五五毫克或血液濃度達百分之○．一一以上，肇事
    率為一般正常人之十倍，應認為已達不能安全駕駛之標準（
    法務部八十八年五月十八日八八年度法檢字第一六六九號函
    參照），被告駕駛上開車輛肇事後，由行政院衛生署豐原醫
    院對丙○○抽血檢驗其酒精濃度為二三八．五ＭＧ／Ｌ，換
    算呼氣測試檢測酒精濃度值為一．一九ＭＧ／Ｌ，已逾每公
    升○．五五毫克之安全駕駛標準甚多，則被告駕駛上開車輛
    之注意能力，已因飲酒而較平日為低，且亦有發生交通事故
    ，顯已達不能安全駕駛動力交通工具之程度至明；而被害人
    呂志勇確因本件事故致傷害而死亡，亦經臺灣臺中地方法院
    檢察署檢察官督同檢驗員相驗屬實，製有該署相驗筆錄、相
    驗屍體證明書、驗斷書各一份在卷可憑。又按汽車行駛時，
    駕駛人應注意車前狀況，並隨時採取必要之安全措施；又汽
    車駕駛人飲用酒類或其他類似物後，其吐氣所含酒精濃度超
    過每公升零點二五毫克或血液中酒精濃度超過百分之○點○
    五以上者，不得駕車等情，道路交通管理處罰條例第二十一
    條第一項第一款、道路交通安全規則第九十條、第九十四條
    第三項、第一百十四條第二款分別定有明文。經查，本件事
    故發生當時，現場係天候晴，光線為夜間有照明，路面鋪設
    柏油且乾燥、無缺陷、無障礙物等情，為前開道路交通事故
    調查表（一）所明載，被告並無不能注意之情事，詎其竟於
    酒後猶駕駛汽車上路，且行經案發路段時，疏未注意車前狀
    況，並隨時採取必要之安全措施，錯將油門當煞車，致失控
    衝破路旁鐵皮圍籬而人車跌落六米深之山谷下，使被害人呂
    志勇因此受有上開傷害，經送醫急救仍不治死亡，被告自有
    過失，且其過失行為與被害人呂志勇死亡之結果間具有相當
    因果關係甚明。綜上所述，本件事證明確，被告犯行堪以認
    定。
二、核被告所為，就服用酒類已達不能安全駕駛動力交通工具而
    仍駕車之部分，係犯刑法第一百八十五條之三之公共危險罪
    ；就致被害人呂志勇死亡部分，係犯刑法第二百七十六條第
    一項之過失致死罪。被告所犯上開二罪間，犯意各別，行為
    不同，應分論併罰。又被告係汽車駕駛人，因酒醉駕車致人
    死亡，就上述過失致人於死之罪行部分，應依道路交通管理
    處罰條例第八十六條第一項規定加重其刑。爰審酌汽車駕駛
    人飲酒後駕車，將降低對光線之適應能力，削弱其對於路況
    及車前狀況辨識之正確性，亦使神經反應遲鈍，致使駕駛人
    無法適切地操控車輛，因此酒後駕車在道路上行駛，對一般
    往來之公眾及駕駛人自身皆具有高度危險性，此為智識健全
    之人所可認識者，酒後不應駕車之觀念，復已透過學校教育
    、政令宣導及各類媒體廣為介紹傳達各界週知多年，被告對
    於酒後不能駕車，及酒醉駕車之危險性，應難諉為不知，詎
    其猶於酒後不能安全駕駛之狀態下駕車，漠視其他用路人生
    命、財產安全，已甚為可訾，且被告駕車復怠於履踐注意義
    務，致被害人呂志勇因而喪失寶貴而無以回復之生命，使告
    訴人頓失親人，所受痛苦難以言喻，且尚未與告訴人達成調
    解或和解，及告訴人具狀請求從重量刑、檢察官之具體求刑
    等一切情狀，分別量處各罪如主文所示之刑，並定其應執行
    之刑，以示懲儆。
據上論結，應依刑事訴訟法第二百七十三條之一第一項、第二百
九十九條第一項前段，道路交通管理處罰條例第八十六條第一項
，刑法第一百八十五條之三、第二百七十六條第一項、第五十一
條第五款、第四十一條第一項前段，刑法施行法第一條之一第一
項、第二項前段，判決如主文。
本案經檢察官甲○○到庭執行職務。
中    華    民    國    99    年    7     月    28    日
                  刑事第五庭  法  官  林慶郎
以上正本證明與原本無異
如不服本件判決，且有前述得提起上訴之情形，得自收受判決送
達之日起十日內，向本院提出上訴書狀（應敘述具體理由並附繕
本；倘上訴書狀如未敘述理由，應於上訴期間屆滿後二十日內補
提理由書於本院），上訴於第二審法院。
                              書記官  黃士益
中    華    民    國    99    年    7     月    28    日
附錄本案論罪科刑法條全文：
中華民國刑法第185條之3
（重大違背義務致交通危險罪）
服用毒品、麻醉藥品、酒類或其他相類之物，不能安全駕駛動力
交通工具而駕駛者，處1年以下有期徒刑、拘役或併科15萬元以
下罰金。
中華民國刑法第276條
因過失致人於死者，處二年以下有期徒刑、拘役或二千元以下罰
金。
從事業務之人，因業務上之過失犯前項之罪者，處五年以下有期
徒刑或拘役，得併科三千元以下罰金。

司法院資訊處製作；財團法人民間司法改革基金會備份。
